【裁判字號】    98,訴,4634
【裁判日期】    990129
【裁判案由】    偽造文書
【裁判全文】
臺灣板橋地方法院刑事判決             98年度訴字第4634號
公  訴  人  臺灣板橋地方法院檢察署檢察官
被      告  乙○○
上列被告因偽造文書案件，經檢察官提起公訴（98年度偵字第22
566 號），本院依簡式審判程序，判決如下：
    主  文
乙○○犯如附表一所示之罪，各處如附表一所示之刑。應執行有
期徒刑拾月，如易科罰金，以新臺幣壹仟元折算壹日，如附表二
編號1 、5 、6 、7 所示偽造之署押均沒收。
    犯罪事實
一、乙○○於民國97年12月間，與甲○○約定共同經營「上巧飲
    料店」，並推由甲○○登記為負責人（嗣甲○○於98年1 月
    16日登記為上巧飲料店之負責人），而乙○○為辦理「上巧
    飲料店」之相關營利事業登記事宜，遂取得甲○○透過楊慧
    玲所轉交之身分證、健保卡影本，並經甲○○同意而刻有「
    上巧飲料店」及「甲○○」之大、小章。詎乙○○竟利用持
    有前開物品之機會，與真實姓名、年籍不詳綽號「阿達仔」
    之成年男子，共同基於行使偽造私文書之犯意聯絡，未經甲
    ○○之同意，即推由「阿達仔」持前開甲○○之身分證、健
    保卡影本以及「甲○○」之印章，先後於：
  (一)於如附表一編號1 所示之時間、地點，以「甲○○」之名義
    ，向台灣大哥大公司申請如附表一編號1 所示之行動電話門
    號，並於如附表二編號1 所示之台灣大哥大公司「行動通信
    網路業務服務申請書」上申請人簽章欄內偽造「甲○○」之
    署名（詳如附表二編號1 所示），以表示甲○○同意以其名
    義申辦台灣大哥大公司行動電話門號暨同意採用「401 型以
    秒計費之資費方案」，進而將前開偽造之私文書持向台灣大
    哥大公司之承辦人員提出申請而行使之，足以生損害於甲○
    ○及台灣大哥大公司門號核發管理之正確性。
  (二)於如附表一編號2 所示之時間、地點，以「上巧飲料店」之
    名義，向台灣大哥大公司申請如附表一編號2 所示之行動電
    話門號，並於如附表二編號2 所示之台灣大哥大公司「行動
    通信網路業務服務申請書」上申請人簽章欄內，及「新申裝
    / 號碼可攜同意書」上立同意書人簽章欄內，除蓋用「上巧
    飲料店」印章外，並盜用「甲○○」之印章蓋章（詳如附表
    二編號2 所示），以表示甲○○同意以「上巧飲料店」之名
    義申辦台灣大哥大公司行動電話門號暨同意採用「401 型以
    秒計費之資費方案」，進而將前開偽造之私文書持向台灣大
    哥大公司之承辦人員提出申請而行使之，足以生損害於甲○
    ○及台灣大哥大公司門號核發管理之正確性。
  (三)於如附表一編號3 所示之時間、地點，以「上巧飲料店」之
    名義，向台灣大哥大公司申請如附表一編號3 所示之2 支行
    動電話門號，並於如附表二編號3 、4 所示之台灣大哥大公
    司「行動通信網路業務服務申請書」上申請人簽章欄內，及
    「新申裝/ 號碼可攜同意書」上立同意書人簽章欄內，除蓋
    用「上巧飲料店」印章外，並盜用「甲○○」之印章蓋章（
    詳如附表二編號3 、4 所示），以表示甲○○同意以「上巧
    飲料店」之名義申辦台灣大哥大公司行動電話門號暨同意採
    用「401 型以秒計費之資費方案」，進而將前開偽造之私文
    書持向台灣大哥大公司之承辦人員提出申請而行使之，足以
    生損害於甲○○及台灣大哥大公司門號核發管理之正確性。
  (四)於如附表一編號4 所示之時間、地點，以「甲○○」之名義
    ，向台灣大哥大公司申請如附表一編號4 所示之2 支行動電
    話門號，並於如附表二編號5 、6 所示之台灣大哥大公司「
    行動通信網路業務服務申請書」上申請人簽章欄內，及「新
    申裝/ 號碼可攜同意書」上立同意書人簽章欄內，偽造「甲
    ○○」之署名（詳如附表二編號5 、6 所示），以表示甲○
    ○同意以其名義申辦台灣大哥大公司行動電話門號暨同意採
    用「401 型以秒計費之資費方案」，進而將前開偽造之私文
    書持向台灣大哥大公司之承辦人員提出申請而行使之，足以
    生損害於甲○○及台灣大哥大公司門號核發管理之正確性。
  (五)於如附表一編號5 所示之時間、地點，以「甲○○」之名義
    ，向台灣大哥大公司申請如附表一編號5 所示之行動電話門
    號，並於如附表二編號7 所示之台灣大哥大公司「行動通信
    網路業務服務申請書」上申請人簽章欄內，及「新申裝/ 號
    碼可攜同意書」上立同意書人簽章欄內，偽造「甲○○」之
    署名（詳如附表二編號7 所示），以表示甲○○同意以其名
    義申辦台灣大哥大公司行動電話門號暨同意採用「401 型以
    秒計費之資費方案」，進而將前開偽造之私文書持向台灣大
    哥大公司之承辦人員提出申請而行使之，足以生損害於甲○
    ○及台灣大哥大公司門號核發管理之正確性。
  (六)於如附表一編號6 所示之時間、地點，以「上巧飲料店」之
    名義，向台灣大哥大公司申請如附表一編號6 所示之行動電
    話門號，並於如附表二編號8 所示之台灣大哥大公司「行動
    通信網路業務服務申請書」上申請人簽章欄內，及「新申裝
    / 號碼可攜同意書」上立同意書人簽章欄內，除蓋用「上巧
    飲料店」印章外，並盜用「甲○○」之印章蓋章（詳如附表
    二編號8 所示），以表示甲○○同意以「上巧飲料店」之名
    義申辦台灣大哥大公司行動電話門號暨同意採用「401 型以
    秒計費之資費方案」，進而將前開偽造之私文書持向台灣大
    哥大公司之承辦人員提出申請而行使之，足以生損害於甲○
    ○及台灣大哥大公司門號核發管理之正確性。
    嗣因甲○○經台灣大哥大公司通知其有欠費情形而得悉遭冒
    名申請情事，報警查獲上情。
二、案經甲○○訴由臺北縣政府警察局中和第二分局報請臺灣板
    橋地方法院檢察署檢察官偵查起訴。
    理  由
一、本案被告乙○○所犯係死刑、無期徒刑、最輕本刑為3 年以
    上有期徒刑以外之罪，其於準備程序中就被訴事實為有罪之
    陳述，經本院告知簡式審判程序之旨，並聽取公訴人、被告
    之意見後，經合議庭裁定由受命法官獨任進行簡式審判程序
    ，合先敘明。
二、上開犯罪事實業據被告乙○○坦承不諱，且經告訴人甲○○
    於警詢、偵查中，及證人楊慧玲於偵查中證述明確，並有台
    灣大哥大行動通信網路業務服務申請書影本8 份、新申裝/
    號碼可攜同意書影本7 份在卷可稽（影本卷頁如附表二編號
    1 至8 所載），足認被告自白確與事實相符，堪值採信。是
    本案事證明確，被告犯行堪以認定，應予依法論罪科刑。
三、核被告乙○○所為，均係犯刑法第216 條、第210 條之行使
    偽造私文書罪。被告於如附表二編號1 、5 、6 、7 所示之
    私文書上偽造「甲○○」之署名，其偽造署押為偽造私文書
    之部分行為，不另論罪，其偽造私文書後，復持以行使，偽
    造之低度行為，應為行使之高度行為所吸收，僅論以行使偽
    造私文書罪。被告於如附表二編號2 、3 、4 、8 所示之私
    文書上盜用「甲○○」之印章，其盜用印章為偽造私文書之
    部分行為，不另論罪，其偽造私文書後，復持以行使，偽造
    之低度行為，應為行使之高度行為所吸收，僅論以行使偽造
    私文書罪。被告同時、同地行使偽造如附表二編號3 、4 所
    示之私文書而申請0000000000及0000000000門號，又其同時
    、同地行使偽造如附表二編號5 、6 所示之私文書而申請00
    00000000及0000000000門號，應僅各論以一罪。又被告就如
    附表一編號1 至6 所示行使偽造私文書犯行，與真實姓名、
    年籍不詳綽號「阿達仔」之成年男子彼此間有犯意聯絡及行
    為分擔，均為共同正犯。又被告所犯如附表編號1 至6 所示
    6 次行使偽造私文書犯行，犯意各別，行為互殊，應予分論
    併罰。爰審酌被告冒用甲○○身分申請行動電話門號之動機
    、手段、所生損害，欠缺守法觀念，應予非難，兼衡被告之
    素行、智識程度，其犯罪之動機、目的、手段暨犯罪後態度
    等一切情狀，分別量處如附表一所示之刑，並均諭知易科罰
    金之折算標準，且定其應執行之刑，以資懲儆。末按「犯最
    重本刑為五年以下有期徒刑以下之刑之罪，而受六月以下有
    期徒刑或拘役之宣告者，得以新臺幣一千元、二千元或三千
    元折算一日，易科罰金。但易科罰金，難收矯正之效或難以
    維持法秩序者，不在此限」，刑法第41條第1 項定有明文。
    又按98年9 月1 日施行（前於98年1 月21日修正公布）之刑
    法第41條第8 項原規定「第一項至第三項規定於數罪併罰，
    其應執行之刑未逾六個月者，亦適用之」，而98年6 月19日
    公布之司法院釋字第662 號解釋：「中華民國九十四年二月
    二日修正公布之現行刑法第四十一條第二項，關於數罪併罰
    ，數宣告刑均得易科罰金，而定應執行刑之刑逾六個月者，
    排除適用同條第一項得易科罰金之規定部分，與憲法第二十
    三條規定有違，並與本院釋字第三六六號解釋意旨不符，應
    自本解釋公布之日起失其效力。」，嗣刑法第41條第8 項規
    定復於98年12月30日修正公布，於99年1 月1 日施行，修正
    後之刑法第41條第8 項規定「第一項至第四項及第七項之規
    定，於數罪併罰之數罪均得易科罰金或易服社會勞動，其應
    執行之刑逾六月者，亦適用之」，被告所犯如附表一編號1
    至6 所示各罪均受有六月以下有期徒刑之宣告，而本院定其
    應執行之刑雖逾有期徒刑六月，依刑法第41條第1 項前段、
    第8 項規定應併諭知易科罰金之折算標準。如附表二編號1
    、5 、6 、7 所示偽造之署押，不問屬於被告與否，均應依
    刑法第219 條規定宣告沒收，而如附表二編號2 、3 、4 、
    8 所示以告訴人印章所蓋之「甲○○」印文，並非偽造印章
    之印文，無庸予以宣告沒收，又如附表二編號1 至8 所示署
    押、印文所屬之私文書本身，皆已因行使，而非屬被告所有
    之物，故不予宣告沒收，附此敘明。
據上論斷，應依刑事訴訟法第273 條之1 第1 項、第299 條第1
段，刑法第28條、第216 條、第210 條、第41條第1 項前段、第
8 項、第51條第5 款、第219 條，判決如主文。
本案經檢察官黃筵銘到庭執行職務。
中    華    民    國    99    年    1     月    29    日
                      刑事第七庭  法  官  王瑜玲
上列正本證明與原本無異。
如不服本判決應於收受送達後10日內向本院提出上訴書狀，並應
敘述具體理由；其未敘述上訴理由者，應於上訴期間屆滿後20日
內向本院補提理由書（均須按他造當事人之人數附繕本）「切勿
逕送上級法院」。
                                  書記官  謝嘉玲
中    華    民    國    99    年    2     月    2     日
附錄本案論罪科刑法條全文：
刑法第210 條
偽造、變造私文書，足以生損害於公眾或他人者，處五年以下有
期徒刑。
刑法第216 條
行使第二百十條至第二百十五條之文書者，依偽造、變造文書或
登載不實事項或使登載不實事項之規定處斷。
附表一：
┌──┬────┬─────┬─────┬────┬───────────┐
│編號│犯罪時間│犯罪地點  │申請之門號│申請名義│    主          文    │
├──┼────┼─────┼─────┼────┼───────────┤
│  1 │98年1 月│臺北縣中和│0000000000│甲○○  │乙○○共同行使偽造私文│
│    │12日    │市○○路16│          │        │書，足以生損害於他人，│
│    │        │7 號「達得│          │        │處有期徒刑月，如易科│
│    │        │通通信器材│          │        │罰金，以新臺幣壹仟元折│
│    │        │行」      │          │        │算壹日。如附表二編號1 │
│    │        │          │          │        │所示偽造之署押沒收。  │
├──┼────┼─────┼─────┼────┼───────────┤
│  2 │98年1 月│臺北縣永和│0000000000│上巧飲料│乙○○共同行使偽造私文│
│    │24日    │市○○路1 │          │店      │書，足以生損害於他人，│
│    │        │段138 號1 │          │        │處有期徒刑月，如易科│
│    │        │樓「震旦電│          │        │罰金，以新臺幣壹仟元折│
│    │        │信永和樂華│          │        │算壹日。              │
│    │        │店」      │          │        │                      │
├──┼────┼─────┼─────┼────┼───────────┤
│  3 │98年2 月│臺北縣永和│0000000000│上巧飲料│乙○○共同行使偽造私文│
│    │2 日    │市○○路1 │0000000000│店      │書，足以生損害於他人，│
│    │        │段138 號1 │          │        │處有期徒刑月，如易科│
│    │        │樓「震旦電│          │        │罰金，以新臺幣壹仟元折│
│    │        │信永和樂華│          │        │算壹日。              │
│    │        │店」      │          │        │                      │
├──┼────┼─────┼─────┼────┼───────────┤
│  4 │98年2 月│臺北縣中和│0000000000│甲○○  │乙○○共同行使偽造私文│
│    │11日    │市○○路16│0000000000│        │書，足以生損害於他人，│
│    │        │7 號「達得│          │        │處有期徒刑月，如易科│
│    │        │通通信器材│          │        │罰金，以新臺幣壹仟元折│
│    │        │行」      │          │        │算壹日。如附表二編號5 │
│    │        │          │          │        │、6 所示偽造之署押沒收│
│    │        │          │          │        │。                    │
├──┼────┼─────┼─────┼────┼───────────┤
│  5 │98年2 月│臺北縣中和│0000000000│甲○○  │乙○○共同行使偽造私文│
│    │12日    │市○○路16│          │        │書，足以生損害於他人，│
│    │        │7 號「達得│          │        │處有期徒刑月，如易科│
│    │        │通通信器材│          │        │罰金，以新臺幣壹仟元折│
│    │        │行」      │          │        │算壹日。如附表二編號7 │
│    │        │          │          │        │所示偽造之署押沒收。  │
├──┼────┼─────┼─────┼────┼───────────┤
│  6 │98年3 月│臺北縣永和│0000000000│上巧飲料│乙○○共同行使偽造私文│
│    │4 日    │市○○路1 │          │店      │書，足以生損害於他人，│
│    │        │段138 號1 │          │        │處有期徒刑月，如易科│
│    │        │樓「震旦電│          │        │罰金，以新臺幣壹仟元折│
│    │        │信永和樂華│          │        │算壹日。              │
│    │        │店」      │          │        │                      │
└──┴────┴─────┴─────┴────┴───────────┘
附表二：
┌──┬───────┬────────┬──────┐
│編號│文書名稱      │偽造之署押數量或│影本卷頁    │
│    │              │盜用印章數量    │            │
├──┼───────┼────────┼──────┤
│  1 │台灣大哥大行動│申請人簽章欄內偽│偵查卷第11、│
│    │通信網路業務服│造「甲○○」之署│12頁        │
│    │務申請書（門號│名2 枚          │            │
│    │：0000000000) │                │            │
├──┼───────┼────────┼──────┤
│  2 │台灣大哥大行動│申請人簽章欄內盜│偵查卷第38、│
│    │通信網路業務服│用「甲○○」之印│39頁        │
│    │務申請書、新申│章蓋章2 枚、立同│            │
│    │裝/ 號碼可攜同│意書人簽章欄內盜│            │
│    │意書（門號：09│用「甲○○」之印│            │
│    │00000000)     │章蓋章2 枚      │            │
├──┼───────┼────────┼──────┤
│  3 │台灣大哥大行動│申請人簽章欄內盜│偵查卷第26、│
│    │通信網路業務服│用「甲○○」之印│27頁        │
│    │務申請書、新申│章蓋章1 枚、立同│            │
│    │裝/ 號碼可攜同│意書人簽章欄內盜│            │
│    │意書（門號：09│用「甲○○」之印│            │
│    │00000000)     │章蓋章2 枚      │            │
├──┼───────┼────────┼──────┤
│  4 │台灣大哥大行動│申請人簽章欄內盜│偵查卷第30、│
│    │通信網路業務服│用「甲○○」之印│31頁        │
│    │務申請書、新申│章蓋章1 枚、立同│            │
│    │裝/ 號碼可攜同│意書人簽章欄內盜│            │
│    │意書（門號：09│用「甲○○」之印│            │
│    │00000000)     │章蓋章2 枚      │            │
├──┼───────┼────────┼──────┤
│  5 │台灣大哥大行動│申請人簽章欄內偽│偵查卷第13、│
│    │通信網路業務服│造「甲○○」之署│14頁        │
│    │務申請書、新申│名1 枚、立同意書│            │
│    │裝/ 號碼可攜同│人簽章欄內偽造「│            │
│    │意書（門號：09│甲○○」之署名2 │            │
│    │00000000)     │枚              │            │
├──┼───────┼────────┼──────┤
│  6 │台灣大哥大行動│申請人簽章欄內偽│偵查卷第16、│
│    │通信網路業務服│造「甲○○」之署│17頁        │
│    │務申請書、新申│名1 枚、立同意書│            │
│    │裝/ 號碼可攜同│人簽章欄內偽造「│            │
│    │意書（門號：09│甲○○」之署名2 │            │
│    │00000000）    │枚              │            │
├──┼───────┼────────┼──────┤
│  7 │台灣大哥大行動│申請人簽章欄內偽│偵查卷第19、│
│    │通信網路業務服│造「甲○○」之署│20頁        │
│    │務申請書、新申│名1 枚、立同意書│            │
│    │裝/ 號碼可攜同│人簽章欄內偽造「│            │
│    │意書（門號：09│甲○○」之署名2 │            │
│    │00000000）    │枚              │            │
├──┼───────┼────────┼──────┤
│  8 │台灣大哥大行動│申請人簽章欄內盜│偵查卷第34、│
│    │通信網路業務服│用「甲○○」之印│35頁        │
│    │務申請書、新申│章蓋章1 枚、立同│            │
│    │裝/ 號碼可攜同│意書人簽章欄內盜│            │
│    │意書（門號：09│用「甲○○」之印│            │
│    │00000000）    │章蓋章3 枚      │            │
└──┴───────┴────────┴──────┘

司法院資訊處製作；財團法人民間司法改革基金會備份。
